【裁判字號】    97,抗,107
【裁判日期】    970625
【裁判案由】    本票裁定
【裁判全文】
臺灣桃園地方法院民事裁定               97年度抗字第107號
抗  告  人  乙○○
            甲○○
代  理  人  蔡惠子律師
            莊立群律師
相  對  人  丙○○○
上列當事人間本票裁定事件，抗告人對於民國97年4月3日本院簡
易庭97年度司票字第2371號民事裁定提起抗告，本院裁定如下：
    主  文
抗告駁回。
抗告程序費用新台幣壹仟元由抗告人連帶負擔。
    理  由
一、按執票人向本票發票人行使追索權時，得聲請法院裁定後強
    制執行，票據法第123 條定有明文。又按本票執票人，依票
    據法第123 條規定，聲請法院裁定許可對發票人強制執行，
    係屬非訟事件，此項聲請之裁定，及抗告法院之裁定，僅依
    非訟事件程序，以審查強制執行許可與否，並無確定實體上
    法律關係存否之效力，如發票人就票據債務之存否有爭執時
    ，應由發票人提起確認之訴，以資解決，此有最高法院57年
    台抗字第76號判例可資參照。
二、本件相對人主張伊執有抗告人共同簽發如原裁定主文所載，
    並免除作成拒絕證書面額新台幣（下同）5,000,000 元之本
    票1紙（下稱系爭本票），詎經提示後，尚有5,000,000元之
    本金未獲清償，並提出相符之本票1 件為證，而聲請本院裁
    定後強制執行等語。
三、抗告意旨略以：系爭本票並非抗告人所共同簽發而係遭他人
    偽造，且相對人從未向抗告人提示請求付款，遽而以系爭本
    票聲請本票裁定，於法即有未合等語。惟查，相對人提出系
    爭本票，已記載發票人、發票日、票面金額等事項，則原審
    裁定予以准許，形式上審查即無不合。至於抗告人主張系爭
    本票係遭偽造云云，乃對於票據債務之實體法律關係存在與
    否為爭執，揆諸首揭判例意旨，抗告人須另提民事確認本票
    債權不存在訴訟，以資解決，非本件非訟程序之抗告程序所
    得審究。再抗告人雖主張相對人未向其提示系爭本票云云，
    然按本票上雖有免除作成拒絕證書之記載，執票人仍應於所
    定期限內，為付款之提示，但對於執票人主張未為提示者，
    應負舉證之責，票據法第124 條、第95條分別定有明文。是
    本票內記載免除作成拒絕證書者，票據債務人若抗辯執票人
    未經提示付款，應負舉證之責。而本件抗告人並未就相對人
    未為提示之事實舉證以實其說，依前開規定，抗告人所謂稱
    相對人未向其提示系爭本票云云，亦無可採，故仍應為許可
    系爭本票強制執行之裁定。從而，抗告意旨指摘原裁定不當
    ，求予廢棄，為無理由，應予駁回。
四、據上論結，本件抗告為無理由，依非訟事件法第46條、第21
    條第2 項、第24條第1 項，民事訴訟法第495 條之1 第1 項
    、第449 條第1 項、第78條、第85條第2 項，裁定如主文。
中    華    民    國    97    年    6     月    25    日
                  民事第一庭 審判長法官  郭琇玲
                                   法官  林哲賢
                                   法官  田玉芬
以上正本係照原本作成。
本裁定除以適用法規顯有錯誤為理由，並經本院許可外，不得再
抗告。如提起再抗告，應於收受後10日內，向本院提出再抗告狀
，並繳納再抗告費新台幣1,000 元。
中    華    民    國    97    年    5     月    26    日
                                書記官  李麗娟


司法院資訊處製作；財團法人民間司法改革基金會備份。
